臺灣苗栗地方法院刑事判決
111年度訴字第46號
公  訴  人  臺灣苗栗地方檢察署檢察官
被      告  范喬為




指定辯護人  鄭雪櫻律師
上列被告因違反毒品危害防制條例等案件，經檢察官提起公訴 
（110年度偵字第2879號），本院判決如下：
    主  文
甲○○共同犯販賣第三級毒品而混合二種以上之毒品未遂罪，處有
期徒刑貳年。扣案如附表編號1、2所示之物均沒收；又犯妨害公
務執行罪，處有期徒刑參月，如易科罰金，以新臺幣壹仟元折算
壹日。
　　犯罪事實
一、甲○○明知「4-甲基甲基卡西酮（4-methylmethcathinone、M
    ephedrone、4-MMC）」、「甲基-N,N-二甲基卡西酮（Methy
    1-N,N-Dimethy1cathinone、Methy1-N,N-DMC）」均為毒品
    危害防制條例第2條第2項第3款所定之第三級毒品，不得非
    法販賣，竟共同基於販賣第三級毒品而混合二種以上之毒品
    以營利之犯意聯絡，由甲○○透過社群軟體抖音、通訊軟體we
    chat，對外尋求欲購買毒品之買家，如有購毒者與之聯繫，
    則通知真實姓名不詳、綽號「阿航」之成年男子(下稱「阿
    航」)，由「阿航」提供毒品，再由甲○○與購毒者進行毒品交
    易。甲○○於民國110年4月21日上午8時許連接網際網路，登入
    抖音後上傳迷幻短片並以用戶暱稱「苗栗音樂人」之名義，
    po文「苗栗營」，兜售內含上開第三級毒品成分之咖啡包，
    後因桃園市政府警察局大溪分局員警蘇祐葆執行網路巡邏時
    察覺有異，遂與其聯繫，之後雙方互加為wechat好友，被告
    再用wechat用戶暱稱「CC」，與員警喬裝之買家（暱稱「桃
    園小佑」）聯絡交易事宜，雙方其後談妥以新臺幣（下同）
    5200元之價格，交易15包毒品咖啡包，並約定於110年4月23
    日晚上10時許在苗栗縣頭份市碰面交易，嗣於110年4月23日
    晚上，又改約在苗栗縣○○鎮○○路00○0號統一超商前交易。甲
    ○○遂於110年4月23日晚上10時29分許，駕駛車牌號碼000-00
    00號自用小客車前往上址，經與員警蘇祐葆喬裝之買家確認
    交易無誤後，甲○○隨即駛離現場，向「阿航」取得毒品咖啡
    包，復於同日晚上10時35分許返回上址，並向員警蘇祐葆喬
    裝之買家表示已取得毒品，員警蘇祐葆喬裝之買家隨即依甲
    ○○之要求進入上開自用小客車副駕駛座，待甲○○自外套內取
    出15包毒品咖啡包後，員警蘇祐葆隨即表明身分當場執行逮
    捕，而販賣未遂。詎甲○○為求脫免逮捕，明知員警蘇祐葆係
    依法執行職務之公務員，竟基於妨害公務之犯意，以右手及
    雙腳攻擊員警蘇祐葆，致員警蘇祐葆受有右手腕及左腰挫傷
    等傷害（傷害部分未據告訴），以此強暴方式妨害員警蘇祐
    葆依法執行公務。嗣甲○○為警制伏後，當場扣得如附表所示
    之物，始查悉上情。
二、案經桃園市政府警察局大溪分局報告臺灣苗栗地方檢察署檢
    察官偵查起訴。
    理  由
壹、證據能力部分
一、被告以外之人於審判外之言詞或書面陳述，除法律有規定者
    外，不得作為證據，刑事訴訟法第159條第1項固定有明文。
    惟被告以外之人於審判外之陳述，雖不符同法第159條之1至
    之4規定，而經當事人於審判程序同意作為證據，法院審酌
    該言詞陳述或書面陳述作成時之情況，認為適當者，亦得為
    證據；又當事人、代理人或辯護人於法院調查證據時，知有
    第159條第1項不得為證據之情形，而未於言詞辯論終結前聲
    明異議者，視為有前項之同意，同法第159條之5亦定有明文
    。立法意旨在於傳聞證據未經當事人之反對詰問予以核實，
    原則上先予排除。惟若當事人已放棄反對詰問權，於審判程
    序中表明同意該等傳聞證據可作為證據；或於言詞辯論終結
    前未聲明異議，基於尊重當事人對傳聞證據之處分權，及證
    據資料愈豐富，愈有助於真實發見之理念，且強化言詞辯論
    主義，使訴訟程序得以順暢進行，上開傳聞證據亦均具有證
    據能力。經查，本案據以認定被告甲○○犯罪事實之證據，其
    中屬傳聞證據部分，因被告、辯護人、檢察官於本院言詞辯
    論終結前，均未對於證據能力聲明異議，依刑事訴訟法第15
    9條之5規定，視為同意上開證據具備證據能力，本院認亦無
    違法或不當之情況，是該傳聞證據均具備證據能力。
二、關於非供述證據之物證，或以科學、機械之方式，對於當時
    狀況所為忠實且正確之記錄，性質上並非供述證據，均應無
    傳聞法則規定之適用；如該非供述證據非出於違法取得，並
    已依法踐行調查程序，即不能謂無證據能力（最高法院97年
    度台上字第1401號、97年度台上字第6153號、97年度台上字
    第3854號判決要旨參照）。本案判決以下引用之非供述證據
    ，固無刑事訴訟法第159條第1項規定傳聞法則之適用，然經
    本院於審理時依法踐行調查證據程式，與本案待證事實具有
    自然之關聯性，且無證據證明係公務員違法取得之物，依法
    自得作為證據。
貳、實體部分：
一、上開犯罪事實，業據被告於偵查及本院審理時坦承不諱(見
    偵卷第147至149頁、本院卷第43、77頁)，並經證人即員警
    蘇祐葆於偵訊時證述在卷(見偵卷第215至216頁)，且有職務
    報告、桃園市政府警察局大溪分局搜索扣押筆錄、扣押物品
    目錄表、wechat對話內容翻拍、監視器畫面翻拍、查獲現場
    、扣押物品、員警受傷暨通聯記錄翻拍照片、臺北榮民總醫
    院110年7月26日北榮毒鑑字第C0000000號毒品成分鑑定書、
    110年7月26日北榮毒鑑字第C0000000-Q號毒品純度鑑定書等
    件在卷可稽(見偵卷第19至21、41至45、49至93、181至183
    頁)，復有毒品咖啡包15包、IPHONE廠牌行動電話1支（含門
    號0000-000000號之SIM卡1張）扣案可佐，足認被告之任意
    性自白與事實相符，堪以採信。
二、我國查緝毒品之販賣，一向執法甚嚴，並科以重度刑責，販
    賣毒品既經政府懸為禁令、嚴加取締，且毒品量微價高，販
    賣行為在通常情形下均係以牟利為其主要誘因及目的，且依
    一般社會通念以觀，凡販賣毒品者，茍無利益可圖，應無甘
    冒被他人供出來源或遭檢警查緝法辦之危險而平價供應他人
    施用之理，因此其販入之價格必較出售之價格低廉，或以同
    一價格販賣而減少毒品之份量，而有從中賺取買賣價差牟利
    之意圖及事實，應屬合理之認定。再販賣毒品係違法行為，
    非可公然為之，亦無公定價格，且容易分裝、增減份量，而
    買賣之價格，可能隨時依交易雙方關係之深淺、購毒者之資
    力、需求量及對行情之認知、毒品來源是否充裕、查緝是否
    嚴謹、購毒者被查獲後供出購買對象之可能風險等情形，而
    異其標準，非可一概而論，除非經行為人詳細供出各次所販
    賣毒品之進價及售價，且數量俱臻明確外，實難察得其交易
    實情。然販賣者從價差或量差中牟利，方式雖異，惟其販賣
    行為在意圖營利則屬同一，從而，舉凡有償交易，除確有反
    證足以認定確係另基於某種非圖利本意而轉讓毒品之外，自
    難任由販賣者諉以無營利之意思，而阻卻對其販賣毒品犯行
    之追訴（最高法院110年度台上字第5597號判決意旨參照）
    。被告於本院審理時供承其販賣每包毒品咖啡包，可獲利10
    0元等語（見本院卷第45頁），核屬有償行為，且本案被告
    與員警喬裝之購毒者非屬至親，茍無任何利益可圖，被告實
    無甘冒重罪風險，販賣含有上開第三級毒品成分之毒品咖啡
    包與他人之理，足徵被告主觀上確有營利之意圖。
三、綜上，本案事證已臻明確，被告犯行洵堪認定，應予依法論
    科。
四、論罪科刑： 
  ㈠毒品危害防制條例第9條第3項明定「犯前5條之罪而混合2種
    以上之毒品者，適用其中最高級別毒品之法定刑，並加重其
    刑至二分之一」，該規定之立法理由揭櫫「本條第3項所稱
    之混合，係指將2種以上之毒品摻雜調合，無從區分而言（
    如置於同一包裝）。依目前毒品查緝實務，施用混合毒品之
    型態日益繁多，且因混合毒品之成分複雜，施用後所造成之
    危險性及致死率均高於施用單一種類者，為加強遏止混合毒
    品之擴散，爰增訂第3項，規定犯第4條至第8條之罪，而有
    混合2種以上毒品之情形者，加重其刑至二分之一。另本項
    係屬分則之加重，為另一獨立之犯罪型態，如其混合2種以
    上毒品屬不同級別，應依最高級別毒品所定之法定刑，並加
    重其刑至二分之一，例如販賣混合第三級及第四級毒品者，
    依販賣第三級毒品之法定刑處斷，並加重其刑至二分之一；
    如屬同一級別者，因無從比較高低級別，則依各該級別毒品
    所定之法定刑，加重其刑至二分之一，併予敘明。」（毒品
    危害防制條例第9條第3 項109年1月15日立法理由參照），
    是立法理由既已認「本項係屬分則之加重，為另一獨立之犯
    罪型態」，並提及「如屬同一級別者，因無從比較高低級別
    ，則依各該級別毒品所定之法定刑，加重其刑至二分之一」
    ，自應認在販賣混合相同級別毒品之情況下，仍應依毒品危
    害防制條例第9條第3項之規定，加重其刑至二分之一。經查
    ，被告所販賣之毒品咖啡包經送鑑定結果，含有第三級毒品
    「4-甲基甲基卡西酮」及「甲基-N,N-二甲基卡西酮」成分
    ，係同一包裝內摻雜調合有二種以上之毒品，自屬該項所稱
    之混合二種以上之毒品之情形。又被告原本即具有販賣第三
    級毒品以營利之犯意，僅因員警實施誘捕偵查，實際上並無
    買受毒品之真意，始未能完成毒品交易，是核被告所為，係
    犯毒品危害防制條例第9條第3項、第4條第6項、第3項之販
    賣第三級毒品而混合二種以上之毒品未遂罪、刑法第135條
    第1項之妨害公務執行罪。被告所持有販賣未遂之第三級毒
    品，均尚未達於毒品危害防制條例第11條第5項所定純質淨
    重5公克以上，故尚不生持有之低度行為，應為販賣未遂之
    高度行為所吸收之問題，附此敘明。公訴意旨雖漏未論及毒
    品危害防制條例第9條第3項之罪名，惟犯罪事實業已載明被
    告本案販賣之毒品種類，且於論罪時亦明確記載「又被告販
    賣之毒品混合二種以上毒品，依毒品危害防制條例第9條第3
    項規定，適用其中最高級別毒品即第三級毒品之法定刑，並
    加重其刑至二分之一」等語，且經本院當庭告知被告此部分
    所涉罪名(見本院卷第72、76頁)，而無礙於其防禦權之行使
    ，爰依法變更起訴法條。
　㈡被告與「阿航」就上開犯行，有犯意聯絡及行為分擔，均應
    論以共同正犯。
　㈢又被告上開所犯各罪間，犯意各別，行為互殊，應予分論併
    罰。　　
　㈣被告販賣第三級毒品而混合2種以上之毒品，依毒品危害防制
    條例第9條第3項規定，應適用販賣第三級毒品罪之法定刑，
    並加重其刑。　
　㈤被告已著手於販賣第三級毒品而混合2種以上之毒品之構成要
    件行為，因員警實施誘捕偵查致未能發生犯罪之結果而不遂
    ，為障礙未遂犯，爰依刑法第25條第2項之規定，按既遂犯
    之刑度減輕其刑，並依法先加後減之。　
　㈥犯第4條至第8條之罪於偵查及歷次審判均自白者，減輕其刑
    ，毒品危害防制條例第17條第2項定有明文。被告於偵查及
    本院審理時，均坦承本案犯行不諱，爰依毒品危害防制條例
    第17條第2項之規定，減輕其刑，且依法先加後遞減之。
　㈦被告之辯護人雖以被告年輕、誤觸法網，有情輕法重之情事
    等語(見本院卷第79頁)，請求依刑法第59條規定酌減其刑。
    惟刑法第59條之酌減其刑，必須犯罪情狀具有特殊之原因、
    環境或背景，在客觀上顯然足以引起一般人同情，始足當之
    。被告販賣第三級毒品而混合二種以上之毒品行為，不僅直
    接戕害購毒者身心健康，對施用毒品者之家庭帶來負面影響
    ，並有滋生其他犯罪之可能，對社會所生危害程度非輕。另
    考量本案被告係在網際網路釋出販賣毒品訊息，可接觸之客
    源更多，加速毒品廣泛流竄，倘遽予憫恕而依刑法第59條規
    定減輕其刑，除對其個人難收改過遷善之效，無法達到刑罰
    特別預防之目的外，亦易使其他販毒者心生投機、甘冒風險
    繼續販毒，無法達到刑罰一般預防之目的，甚且架空法定刑
    度而違反立法本旨。況被告本案犯行業經本院依刑法第25條
    第2項、毒品危害防制條例第17條第2項等規定遞減輕其刑，
    更無科以最低度刑仍嫌過重可言。從而，本案被告犯行尚無
    從依刑法第59條規定酌減其刑。
　㈧爰審酌被告年紀尚輕，不思循正途賺取金錢，明知上開毒品
    為毒品危害防制條例所列管之第三級毒品，不得非法販賣，
    且第三級毒品對於他人身心健康、社會秩序之危害至深且鉅
    ，施用毒品者容易上癮而戒除不易，仍無視於國家杜絕毒品
    之禁令，使用傳播方式無遠弗屆之網路，與購毒者接洽交易
    事宜，著手販賣毒品咖啡包欲牟利，加速毒品擴散，肇生他
    人施用毒品之來源，戕害國民身心健康，復於為警查獲時，
    以右手及雙腳攻擊員警，妨害公務之執行，是其所為顯有不
    該，應予非難，另考量被告著手販賣之毒品數量、價格，並
    兼衡其素行（見本院卷附臺灣高等法院被告前案紀錄表）、
    於警詢、偵查及本院審理中均坦承犯行之犯後態度、犯罪之
    動機、目的，及其於審理時自陳之智識程度、家庭經濟生活
    狀況（見本院卷第79至80頁）等一切情狀，分別量處如主文
    所示之刑，並就得易科罰金之罪部分，諭知易科罰金之折算
    標準。
五、沒收部分：
　㈠刑法之沒收，乃獨立於刑罰及保安處分以外之法律效果，非
    屬刑罰之從刑。不論係違禁物、供犯罪所用、犯罪預備之物
    、犯罪所生之物及犯罪所得，均可為沒收之標的。沒收之作
    用，乃存於犯罪事實或不法事實中禁制物之剝奪，不以有刑
    事責任為必要，而以應剝奪之標的（物或不法利益）為對象
    ，應剝奪標的之所在，即為沒收之所在。於數人共同犯罪時
    ，上開違禁物、供犯罪所用、犯罪預備之物或犯罪所生之物
    ，究應如何諭知沒收，已不能依共同正犯責任共同原則，附
    屬於刑罰而為相同之諭知，而應依立法目的、沒收標的之性
    質及其存在狀態，為下列不同之處理：㈠沒收標的為違禁物
    時，因違禁物本身具社會危害性，重在除去。故刑法第38條
    第1項規定，不問屬於犯罪行為人與否，沒收之。則於數人
    共同犯罪時，除非違禁物已滅失或不存在，均應對各共同正
    犯諭知沒收。㈡沒收標的為供犯罪所用、犯罪預備之物或犯
    罪所生之物時，依刑法第38條第2項前段規定，以屬於犯罪
    行為人者，得沒收之。係藉由剝奪犯罪行為人之所有（包含
    事實上處分權），以預防並遏止犯罪。其既規定屬於犯罪行
    為人者，得沒收之，則於數人共同犯罪時，因共同正犯皆為
    犯罪行為人，故不問屬於共同正犯中何人所有，法院均得斟
    酌個案情節，不予沒收，或僅對共同正犯之所有者，或對部
    分或全部共同正犯，諭知沒收及依刑法第38條第4項規定追
    徵其價額；毒品危害防制條例第19條第1項規定「犯第4條至
    第9條、第12條、第13條或第14條第1項、第2項之罪者，其
    供犯罪所用之物，不問屬於犯罪行為人與否，均沒收之」，
    為刑法第38條第2項後段所稱之特別規定。其立法採用與違
    禁物沒收相同之規範標準，並藉由剝奪其物，以預防並遏止
    相關犯罪之發生。故於數人共同犯罪時，均應對各共同正犯
    諭知沒收。此與上述裁量沒收並不相同（最高法院107年度
    台上字第2697號判決意旨參照）。　　
　㈡毒品危害防制條例第18條第1項後段應沒入銷燬之毒品，指查
    獲施用或持有之第三、四級毒品而言。倘係查獲製造、運輸
    、販賣、意圖販賣而持有、以非法方法使人施用、引誘他人
    施用或轉讓第三、四級毒品，既屬同條例相關法條明文規定
    處罰之犯罪行為，即非該條項應依行政程序沒入銷燬之範圍
    。又同條例第19條第1項所定供犯罪所用或因犯罪所得之物
    ，係指犯第4條至第9條、第12條、第13條或第14條第1項、
    第2項之罪所用之物，不包括毒品本身在內，是尚不得援用
    此項規定為第三、四級毒品之沒收依據。再同條例對於查獲
    之製造、運輸、販賣、意圖販賣而持有、以非法方法使人施
    用、引誘他人施用及轉讓第三、四級毒品之沒收，並無特別
    規定，如其行為已構成犯罪，則該毒品即屬不受法律保護之
    違禁物，應回歸刑法之適用，依刑法第38條第1項之規定沒
    收之，始為適法（最高法院109年度台上字第1301號判決意
    旨參照）。扣案如附表編號1所示毒品咖啡包均經檢出第三
    級毒品「4-甲基甲基卡西酮」及「甲基-N,N-二甲基卡西酮
    」成分，有臺北榮民總醫院110年7月26日北榮毒鑑字第C000
    0000號毒品成分鑑定書、110年7月26日北榮毒鑑字第C00000
    00-Q號毒品純度鑑定書等件在卷可憑(見偵卷第181至183頁)
    ，該等毒品咖啡包應均屬違禁物，依前開說明，不問屬於犯
    罪行為人與否，俱應依刑法第38條第1項之規定宣告沒收。
    又上開毒品之包裝，因包覆毒品，其上顯留有該毒品之殘渣
    ，衡情自難與之剝離，且無析離之實益與必要，當應連同該
    包裝分別併予宣告沒收，而送鑑耗損部分，既已滅失，自無
    庸宣告沒收。
　㈢扣案如附表編號2所示之IPHONE廠牌行動電話1支，係供被告
    本案犯行所用之物，業據其於本院審理時供承在卷（見本院
    卷第45頁），爰依毒品危害防制條例第19條第1項規定宣告
    沒收。
　㈣其餘扣案IPHONE廠牌行動電話1支，非供本案聯繫使用之物，
    業據被告於本院審理時供述明確（見本院卷第46頁），爰不
    予宣告沒收。　　
據上論斷，應依刑事訴訟法第299條第1項前段、第300條，毒品
危害防制條例第9條第3項、第4條第3項、第6項、第17條第2項、
第19條第1項，刑法第11條、第28條、第25條第2項、第135條第1
項、第41條第1項前段、第38條第1項，刑法施行法第1條之1第1
項，判決如主文。
本案經檢察官姜永浩提起公訴、檢察官彭郁清到庭執行職務。　
　
中　　華　　民　　國　　111 　年　　6 　　月　　14　　日
                  刑事第三庭  審判長法　官  魏宏安
　　　　　　　　　                  法  官  朱俊瑋
　　　　　　　　　                  法  官  許文棋
以上正本證明與原本無異。
如不服本判決應於收受判決後20日內向本院提出上訴書狀，並應
應敘述具體理由。其未敘述上訴理由者，應於上訴期間屆滿後20
日內向本院補提理由書(均須按他造當事人之人數附繕本)「切勿
逕送上級法院」。
       　　                     　　書記官　陳彥宏
中　　華　　民　　國　　111 　年　　6 　　月　　14　　日
附錄本案論罪法條全文：
毒品危害防制條例第4條
製造、運輸、販賣第一級毒品者，處死刑或無期徒刑；處無期徒
刑者，得併科新臺幣3千萬元以下罰金。
製造、運輸、販賣第二級毒品者，處無期徒刑或10年以上有期徒
刑，得併科新臺幣1千5百萬元以下罰金。
製造、運輸、販賣第三級毒品者，處7年以上有期徒刑，得併科
新臺幣1千萬元以下罰金。
製造、運輸、販賣第四級毒品者，處5年以上12年以下有期徒刑
，得併科新臺幣5百萬元以下罰金。
製造、運輸、販賣專供製造或施用毒品之器具者，處1年以上7年
以下有期徒刑，得併科新臺幣1百50萬元以下罰金。
前五項之未遂犯罰之。
毒品危害防制條例第9條
成年人對未成年人販賣毒品或犯前三條之罪者，依各該條項規定
加重其刑至二分之一。
明知為懷胎婦女而對之販賣毒品或犯前三條之罪者，亦同。
犯前五條之罪而混合二種以上之毒品者，適用其中最高級別毒品
之法定刑，並加重其刑至二分之一。附錄本案論罪法條全文：
刑法第135條第1項
對於公務員依法執行職務時，施強暴脅迫者，處 3 年以下有期
徒刑、拘役或 30 萬元以下罰金。
附表：
編號 物品名稱 數量及重量 備註 1 毒品咖啡包 15包(含包裝袋15個、毛重69.2922公克、驗前淨重46.4370公克)  「4-甲基甲基卡西酮」純質淨重1.4163公克、 「甲基-N,N-二甲基卡西酮」純質淨重0.0371公克 2 IPHONE廠牌行動電話（含門號0000-000000號之SIM卡1張） 1支